臺灣高等法院刑事判決　　　　　　　 100年度上易字第1293號
　上　訴　人
　即　被　告　李佳霖
上列上訴人因竊盜案件，不服臺灣士林地方法院 100年度審易字
第490號，中華民國100年4月29日第一審判決（起訴案號：100年
度偵字第1244號），提起上訴，嗣因被告就被訴事實為有罪之陳
述，本院告知被告簡式審判程序之旨，並聽取當事人之意見後，
裁定依簡式審判程序進行，本院判決如下：
    主  文
上訴駁回。
    事  實
一、李佳霖前於民國（下同）97年間，因竊盜案件，經臺灣士林
    地方法院以 97年度士簡字第1491號判決判處有期徒刑2月確
    定，於98年4月9日徒刑易科罰金執行完畢（構成累犯）。又
    於99年間，因毒品等案件，經臺灣士林地方法院以99年度審
    簡字第866號、第1266號、第1394號判決各判處有期徒刑3月
    、4月、4月確定，上開3案，嗣經定其應執行刑為有期徒刑9
    月確定。另因竊盜等案件，經臺灣士林地方法院分別以99年
    度審易字第1839號判決判處有期徒刑4月確定及100年度易字
    第18號判決判處有期徒刑 4月、5月、8月，並定其應執行刑
    為有期徒刑1年4月確定。
二、詎李佳霖猶不知悔改，竟意圖為自己不法之所有，先後為下
    列之竊盜行為：
(一)99年12月4日晚上7時許，在臺北市士林區○○○路○ 段27號
    沙發工廠旁，見高世峰所使用之車牌號碼8503－MR號自用小
    客車停放該處，且該車之右前車窗未緊閉，李佳霖見機不可
    失，即趁四下無人之際，徒手竊取置於車內手煞車旁之車用
    衛星導航器1臺，得手後即據為己用。
(二)99年12月12日凌晨2時2分許，至臺北市士林區○○○路○ 段
    42號張素香所經營夜間無人居住之檳榔攤，因見檳榔攤側邊
    鐵欄杆壞掉，即趁無人在內之際，自該檳榔攤側邊窗戶攀爬
    入內，徒手竊取張素香所有置於該處之黑色包包、黑色GUCC
    I 皮包（內含綠色菩薩玉墜、身分證、健保卡、汽機車駕照
    、現金3000元）、黑色皮夾（內有5000元）各1 個、另拿取
    置於檳榔攤抽屜內之現金3千元、耳環一對、化妝品2盒等物
    ，得手後即將上開贓物放入黑色包包內，並由原窗口爬出逃
    逸，嗣則將證件、健保卡及汽機車駕照等物丟棄路旁。
(三)99年12月22日凌晨2時許，在臺北市士林區○○○路○ 段107
    巷13號前的巷子內，以自備的機車鑰匙，竊取並發動謝曉琪
    所有之車牌號碼DSO－961號黑色輕型機車，得手後隨即騎乘
    逃逸。
(四)於同年12月22日凌晨2 時30分許，騎乘上開竊得之機車，至
    臺北市士林區○○○路○ 段87號曾美珠所經營之工廠兼住處
    旁之巷子內，趁無人在內之際，徒手扳開裝設於巷子內之安
    全設備氣窗，並攀爬氣窗入內，竊取曾美珠所有置於該處之
    咖啡色包包1個（內含裝有1萬元之咖啡色皮夾1個、裝3萬50
    0元之紅包袋1只、身分證、健保卡、機車駕照、行照、渣打
    銀行提款卡、郵局提款卡、渣打、澳盛、台新銀行之信用卡
    各1張、彰化銀行提款卡2張），及於該處辦公桌抽屜內偷取
    木製盒子1個（內有3000元及手錶1只），另在辦公桌後方之
    白色置物櫃內竊取零錢500 元、袋子1個（裝有金戒1只、金
    項鍊1條、K金墜子1 對），復偷取置於工廠香油箱內之現金
    5000元。得手後將上開贓物放入咖啡色包包內，旋即騎乘上
    開竊得之機車逃逸，將竊得之證件、金融卡等物丟棄於路旁
    ，將機車棄置路旁，即步行返回臺北市士林區○○○路○ 段
    27巷25弄3號之住處。曾美珠於同日上午8時30分許發現工廠
    遭竊，報警處理循線查知係李佳霖所為，經警於同年月24日
    下午3時30分許至李佳霖之住處內搜索，查獲贓款5萬元、衛
    星導航器1臺、黑色手提包、皮夾各1個、耳環1對、化妝品2
    盒、手錶1只、k金墜子1對等物，因而循線查悉上情。
三、案經張素香、曾美珠訴由臺北市政府警察局士林分局報請臺
    灣士林地方法院檢察署檢察官偵查起訴。
    理  由
壹、程序部分：
    本件被告所犯非死刑、無期徒刑、最輕本刑為3 年以上有期
    徒刑之罪，或高等法院管轄第一審之案件，被告於本院審理
    程序中，就被訴事實為有罪之陳述，經告以簡式審判程序之
    旨，並聽取檢察官及被告之意見後，本院合議庭裁定依簡式
    審判程序進行審理；是本件之證據調查，依刑事訴訟法第27
    3 條之2規定，不受同法第159條第1項、第161條之2、第161
    條之3 、第163條之1及第164條至第170條規定之限制，合先
    敘明。
貳、實體方面：
一、上揭犯罪事實，業據上訴人即被告李佳霖於原審及本院審理
    時坦承不諱在卷，復經證人即被害人高世峰、張素香、謝曉
    琪、曾美珠分別於警詢中指述綦詳（見偵查卷第30至34頁、
    第35至37頁、第41至42頁、第38至40頁），此外並有搜索扣
    押筆錄、扣押物品目錄表各1紙、路口監視錄影翻拍照片4幀
    、贓物照片12幀及贓物認領保管單3紙等在卷可參（見偵查
    卷第51至54頁、第56至57頁、第58至63頁、第64、67、68頁
    ），堪認被告前開自白與事實相符，堪以採信。綜上，本件
    事證明確，被告犯行堪以認定，應予依法論科。
二、按刑法第2條第1項規定：「行為後法律有變更者，適用行為
    時之法律。但行為後之法律有利於行為人者，適用最有利於
    行為人之法律。」。查被告行為後，刑法第321條業於100年
    1 月26日經總統修正公布在案，於同年月28日生效施行。修
    正前刑法第321 條第1項第1款規定「於夜間侵入住宅或有人
    居住之建築物、船艦或隱匿其內而犯之者」，修正為「侵入
    住宅或有人居住之建築物、船艦或隱匿其內而犯之者」，另
    刑法第321條第1項之法定刑，修正前並無罰金刑部分，修正
    後增列「得併科新臺幣10萬元以下罰金」之規定，經比較新
    、舊法之結果，修正後刑法第321條第1項之規定係擴大處罰
    範圍（即於白晝侵入住居竊盜時，亦構成此罪），並加重刑
    責。從而，修正後之法律並非有利於被告，自應適用被告行
    為時即修正前之規定。
三、核被告李佳霖就犯罪事實欄二（一）、（二）、(三)所為，
    均係犯刑法第320條第1項之普通竊盜既遂罪。就犯罪事實欄
    二（四）所為，則係犯修正前刑法第321條第1項第1款、第2
    款之於夜間、踰越安全設備侵入住宅竊盜既遂罪。至公訴意
    旨認被告就犯罪事實欄二、（二）所為係涉犯刑法第321 條
    第1項第3款之攜帶兇器加重竊盜罪嫌，惟被告於偵查中及原
    審法院審理時均供稱：伊行竊時，並未攜帶任何工具前往行
    竊，案發地點之鐵欄杆本來就壞掉，伊沒有拿工具，是從窗
    戶爬進去的云云（見偵查卷第95至96頁、原審卷第28頁），
    而復查無其他證據證明該處鐵窗係被告以工具破壞，尚難認
    被告有持兇器為本件竊盜犯行，公訴意旨認被告所為構成刑
    法第321 條第1項第3款之攜帶兇器加重竊盜罪嫌尚有未洽，
    惟起訴基本事實相同，爰依刑事訴訟法第300 條規定，變更
    起訴法條。被告所犯上開4 罪，犯意各別，應予分論併罰。
    再被告有如事實欄所示之前科執行情形，有本院被告前案紀
    錄表在卷可按，被告於受有期徒刑執行完畢，5 年內故意再
    犯本案有期徒刑以上之4 罪，各為累犯，均應依刑法第47條
    第1項之規定加重其刑。
四、原審基此認定，援引修正前刑法第321條第1項第1款、第2款
    、刑法第2 條第1項前段、第320條第1項、第47條第1項、第
    51條第5款、竊盜犯贓物犯保安處分條例第3條第1項、第4條
    、第5條第1項前段、刑法施行法第1條之1之規定，並審酌被
    告不思正途，竟為籌施用毒品所需花費而屢次竊取他人財物
    ，惟犯後已坦承犯行，態度尚稱良好，兼衡其犯罪之動機、
    目的、手段，所竊取財物之價值及部分失竊財物已由被害人
    高世峰、張素香、謝曉琪、曾美珠等取回等一切情狀，就所
    犯上開四罪分別量處有期徒刑3月、5月、6月、8月，並定其
    應執行刑有期徒刑1年8月。復審酌被告有犯罪事實欄所載之
    毒品及竊盜前科紀錄，其屢次犯罪，均未見誠心悔改，顯見
    有犯罪之習慣，非予加強矯治，不足以矯正其惡性，爰依竊
    盜犯贓物犯保安處分條例第3條、第4條、第5條第1項前段規
    定，於刑之執行前，令被告入勞動場所，強制工作3 年。而
    按刑之量定，為求個案裁判之妥當性，法律賦予法院裁量之
    權。量刑輕重，屬為裁判之法院得依職權自由裁量之事項，
    苟其量刑已以行為人之責任為基礎，並斟酌刑法第57條各款
    所列情狀，在法定刑度內，酌量科刑，如無偏執一端，致明
    顯失出失入情形，不得就量刑部分遽指為不當或違法。茲本
    案被告迭有多次竊盜前科，仍未思悔悟，一再犯案，顯然被
    告確有竊盜習慣，難憑刑罰制裁收矯正竊盜惡習之功，原審
    因而諭知被告應於刑之執行前，令入勞動場所強制工作3 年
    ，足協助被告再社會化之功能，改善被告潛在危險性格，並
    達成根治犯罪原因、預防犯罪之特別目的，自屬允當。原審
    關於科刑之部分經核認事用法均無違誤，量刑亦屬妥適。被
    告上訴意旨，以其因父母雙亡，家有年幼且罹病之妹妹須照
    顧，為生活起見、迫於無奈始為上開四件竊盜犯行，且被告
    曾在在一家紙工廠上班，原審所為之量刑及命強制工作3 年
    ，實屬過重云云，惟此依上所述，尚難認有理由，應予駁回
    。
據上論斷，應依刑事訴訟法第368條，判決如主文。
本案經檢察官沈明倫到庭執行職務。
中    華    民    國    100   年    6    月    30    日
                  刑事第八庭  審判長法  官  張傳栗
                                    法  官  黃斯偉
                                    法  官  劉嶽承
以上正本證明與原本無異。
不得上訴。
                                    書記官  何仁崴
中    華    民    國    100   年    6    月    30    日
附錄：本案論罪科刑法條全文
中華民國刑法第320條
意圖為自己或第三人不法之所有，而竊取他人之動產者，為竊盜
罪，處5年以下有期徒刑、拘役或5百元以下罰金。
意圖為自己或第三人不法之利益，而竊佔他人之不動產者，依前
項之規定處斷。
前二項之未遂犯罰之。
修正前中華民國刑法第321條
中華民國刑法第321條
犯竊盜罪而有左列情形之一者，處 6 月以上、 5 年以下有期徒
刑：
一、於夜間侵入住宅或有人居住之建築物、船艦或隱匿其內而犯
    之者。
二、毀越門扇、牆垣或其他安全設備而犯之者。
三、攜帶兇器而犯之者。
四、結夥三人以上而犯之者。
五、乘火災、水災或其他災害之際而犯之者。
六、在車站或埠頭而犯之者。
前項之未遂犯罰之。